臺灣士林地方法院刑事判決　　　　　　　 96年度訴字第916號
公　訴　人　臺灣士林地方法院檢察署檢察官
被　　　告　丙○○
選任辯護人　劉宇堂律師
上列被告因業務過失致死等案件，經檢察官提起公訴（96年度偵
字第5693號），本院判決如下：
    主  文
丙○○從事業務之人，因業務上之過失致人於死，處有期徒刑陸
月，如易科罰金，以新臺幣壹仟元折算壹日，減為有期徒刑月
，如易科罰金，以新臺幣壹仟元折算壹日。
    事  實
一、丙○○係臺北市○○區○○路3段199號2樓「新黛美容院」
    之負責人，屬於從事業務之人，有維護營業場所構造及設備
    安全之義務，就該美容院建物內使之電源線、插座，本應隨
    時注意使用狀況定期檢修保養，予以汰舊換新，避免因電線
    老舊破損或使用年限過久發生短路，進而引發火災之危險，
    且能注意，詎竟疏未注意檢查、維護美容院之美容室南面第
    一張美容床南面西側牆壁CD收音機之電源線，致於民國96年
    4 月13日晚間9 時16分許，該電源線短路起火，旋即引燃牆
    壁上之壁紙並擴大燃燒，致美容院之玻璃門破碎；洗衣間、
    茶具間、廁所、ＶＩＰ美容室之上半部受燻燒，燒燬天花板
    裝潢；辦公室內之辦公桌、木櫃部分燒損失其效用、天花板
    輕鋼架燒熔彎曲變形失其效用及其他雜物受燒燬；美容室內
    之美容床、美容儀器、電視櫃、電視機、喇叭音箱、裝潢木
    板、壁紙燒燬，而燃燒所產生濃煙四處流竄、蔓延，致生公
    共危險。適有鄭小麗至該址4 樓探訪友人蘇心志，另有承租
    戶劉士偉留在同址4 樓租處房間，劉士偉因而受有燒燙傷、
    蘇心志受有吸入性嗆傷、一氧化碳中毒（劉士偉、蘇心志與
    丙○○達成和解，未提告訴），鄭小麗則因吸入過量廢氣而
    昏倒，經送醫急救後，仍於96年4 月22日中午12時20分許，
    因缺氧性腦病變致呼吸衰竭死亡。
二、案經鄭小麗配偶乙○○告訴暨臺北市政府警察局內湖分局報
    告臺灣士林地方法院檢察署檢察官偵查起訴。
    理  由
一、上揭犯罪事實，業據被告丙○○於警、偵訊及本院審理中坦
    承不諱，又查（1）被告經營之「新黛美容院」係位於台北
    市○○區○○路3段199號2樓，於96年4月13日21時16分許，
    經報案失火，有火災原因調查報告書摘要、火災現場勘查人
    員簽到表影本在卷可按（96年度偵字第5693號卷─下稱偵卷
    ，第80頁、第81頁），又依現場建物外觀及同址各樓層之室
    內情況以觀，僅被告之「新黛美容院」內部裝潢及物件被燃
    燒，其他樓層未受波及，可知被告之「新黛美容院」係起火
    現場，有建物外觀及各樓層照片附卷可稽（96年度相字第
    294號卷─下稱相卷，第33頁至第56頁）；（2）又起火之「
    新黛美容院」現場，以其內美容室受燃燒較強烈，美容室內
    之南、北面木板，又以南面木板受燃燒較嚴重，輕鋼架天花
    板以靠南面西側受火燒熔彎曲變形較嚴重、擺置美容床以靠
    南側、西側燒損較嚴重，裝潢木板亦以南面西側受燃燒較嚴
    重，且南面第1 張美容床南側牆壁呈現受燃燒後Ｖ字型燃燒
    火流，加以南面地面之塑膠地面受燃燒較強烈，有卷附台北
    市政府消防局96年5 月7 日火災原因調查報告書火災現場勘
    查紀錄及原因研判及現場照片在卷可按（偵卷第第83頁至第
    88 頁 、第120 頁至第142 頁），可知火勢係由「新黛美容
    院」之美容室南面第1 張美容床南面西側附近，經由壁紙往
    上擴大燃燒。（3） 而在起火之「新黛美容院」之美容室南
    面第1 張美容床南面西側附近，發現有1 個2 孔電源插座，
    該2 孔電源插座插有手機充電器及CD收音機之電源插頭等電
    器用品，而該CD收音機之電源線有多處短路熔痕，有上開火
    災現場勘查紀錄及原因研判及採證照片附卷可考（偵卷第85
    頁、第88頁、第142 頁至第149 頁），被告亦坦承上開電源
    插座上有插上手機充電器及收音機之電源線（偵卷第163 頁
    ），再據鑑定證人即台北市消防局小隊長甲○○證稱：電源
    線短路的原因很多，例如線路劣化、拉扯、鼠咬等常見之原
    因，而電源線短路即會產生熔痕，收音機即使未使用，只要
    插頭未拔下，電源線處於通電之狀態，還是會產生短路之情
    形，偵查卷第148 頁、第149 頁之照片，即是電源線在通電
    中發生短路產生熔痕之情形等語（本院卷第21頁），可知「
    新黛美容院」之美容室第1 張美容床南面西側附近起火，係
    因CD收音機之電源線短路引起。而美容院之牆壁均為裝潢之
    木板，且牆壁均貼有壁紙，有火災現場勘查紀錄及原因研判
    可參（偵卷第88頁），堪認起火原因係因CD收音機電源線短
    路起火，引燃牆壁壁紙而擴大燃燒。（4） 本件火災致被告
    所有之事實欄所載之所有物件燒燬，有火災現場勘查紀錄及
    原因研判及採證照片附卷可考（偵卷第83頁至第88頁、第
    120 頁至第131 頁、第134 頁、第135 頁、第139 頁）。再
    者，本件火災所產生之濃煙沿著樓梯間流竄至同址3 樓、4
    樓、5 樓，有採證照片上開樓層受煙燻之情狀可稽（偵卷第
    111 頁、第112 頁、第114 頁至第119 頁），因而造成4 樓
    承租戶劉士偉受有燒燙傷、蘇心志受有吸入性嗆傷、一氧化
    碳中毒（劉士偉、蘇心志與丙○○達成和解，未提告訴，見
    偵查卷第162 頁），有診斷證明書在卷可查（偵查卷第32頁
    、第33頁），被害人鄭小麗則因吸入過量廢氣，經送醫急救
    後，於96年4 月22日中午12時20分許，因缺氧性腦病變致呼
    吸衰竭死亡，有被害人鄭小麗之台北榮民總醫院診斷證明書
    ，並經台灣士林地方法院檢察署檢察官督同法醫師相驗屬實
    ，有各該勘驗筆錄、驗斷書及相驗屍體證明書及照片多幀等
    在卷足憑（相卷第7 頁、第57頁至第70頁）。（5） 被告係
    「新黛美容院」負責人，負責管理美容院之相關主要業務及
    附隨業務，業經供明在卷，而美容院經營除提供美容服務之
    主要業務之外，在所從事美容業務之場所，亦提供茶水、空
    調、音樂等服務，以促進業務之營運，是在該營業場所有關
    提供茶水、空調、音樂等業務，乃屬美容業之附隨業務，被
    告對於該附隨業務，即有注意義務，以確保前往上開美容院
    消費顧客之安全，是被告自應隨時注意美容院內電源配線使
    用狀況而定期維修保養，或檢查電器設備之電源線是否已老
    舊而需汰舊換新，避免因電源線老舊破損或使用年限過久發
    生短路，進而引發火災之危險，而被告並非不能注意上開事
    項，卻疏未注意美容室CD收音機電源線之安全檢修、保養，
    致該CD收音機電源線發生短路起火，進而燒燬事實欄所載之
    被告所有物件，並致鄭小麗死亡，被告有業務上之過失至明
    。且被告之過失與被害人鄭小麗之死亡具有相當因果關係。
    （6） 綜上所述，事證明確，被告犯行堪以認定。
二、核被告所為，係犯刑法第175條第3項之失火燒燬住宅以外自
    己所有物罪及同法第276條第2項之業務過失致人於死罪。辯
    護意旨雖指被告所犯係普通過失致死罪，惟本院認係構成業
    務過失致人於死罪，理由盡如前段（5）所述，茲不復贅。
    被告一過失行為觸犯上開2罪，係想像競合犯，從較重之業
    務過失致人於死罪論處。爰審酌被告未有犯罪前科，素行良
    好，本件犯罪之過失程度、造成被害人鄭小麗之死亡，犯後
    已與2名受傷之被害人和解，及因災後商店業務不佳，無力
    與被害人鄭小麗家屬達成和解，暨坦承犯行等一切情狀，量
    處如主文所示之刑，以資懲儆。又被告之犯罪時間在96年4
    月24日之前，合於減刑條件，爰依中華民國96年罪犯減刑條
    例之規定予以減刑，並諭知易科罰金之折算標準。
據上論斷，應依刑事訴訟法第299條第1項前段、刑法第175條第3
項、第276條第2項、第55條、第41條第1項前段，中華民國九十
六年罪犯減刑條例第2條第1項第3款、第7條、第9條，刑法施行
法第1條之1，判決如主文。
本案經檢察官湯偉祥到庭執行職務
中　　華　　民　　國　　96　　年　　10　　月　　31　　日
                  刑事第三庭審判長法  官  杜惠錦
                                  法  官  江翠萍
                                  法  官  陳美彤
以上正本證明與原本無異。
如不服本判決，應於收受送達後10日內向本院提出上訴書狀，其
未敘述上訴之理由者並得於提起上訴後20日內向本院補提理由書
（均須按他造當事人之人數附繕本）。
                                  書記官  蘇彥宇
中　　華　　民　　國　　96　　年　　11　　月　　2　　日
附錄本案所犯法條之依據：
中華民國刑法第175條
（放火燒燬住宅等以外之物罪）
I放火燒燬前二條以外之他人所有物，致生公共危險者，處1 年
  以上7 年以下有期徒刑。
II放火燒燬前二條以外之自己所有物，致生公共危險者，處3 年
  以下有期徒刑。
III失火燒燬前二條以外之物，致生公共危險者，處拘役或3 百元
  以下罰金。
中華民國刑法第276條
（過失致死罪）
I因過失致人於死者，處2 年以下有期徒刑、拘役或2 千元以下
  罰金。
II從事業務之人，因業務上之過失犯前項之罪者，處5 年以下有
  期徒刑或拘役，得併科3 千元以下罰金。
